【裁判字號】    88,訴,746
【裁判日期】    890322
【裁判案由】    廢棄物清理法
【裁判全文】
臺灣嘉義地方法院刑事判決                          八十八年度訴字第七四六號
    公  訴  人  臺灣嘉義地方法院檢察署檢察官
    被      告  丁○○
    選任辯護人  蕭敦仁
右列被告因違反廢棄物清理法案件，經檢察官提起公訴（八十八年度偵字第七○九四
號），本院判決如左：
    主  文
丁○○未依廢棄物清除許可證內容清除廢棄物，處有期徒刑壹年貳月，緩刑參年。
    事  實
一、丁○○經營「鴻猶工程行」，從事一般廢棄物及一般事業廢棄物清除工作，並向
    嘉義縣政府領有廢棄物清除許可證（八八廢清字第○○四○號），其經許可處理
    方法為衛生掩埋，經許可中間處理或最終處置地點分別為義竹鄉衛生掩埋場（期
    限至九十年十二月三十一日止）、明谷實業有限公司廢棄物處理場（期限至八十
    九年十一月十九日止）、竹崎鄉衛生掩埋場（期限至八十九年一月六日止）。詎
    其竟未依廢棄物清除許可證許可地點清除廢棄物，猶向嘉義縣布袋鎮公所承租朴
    子市龜子港順安小段四四七、四四八號農地，約定作為建築廢棄物、離牧清運廢
    棄物及環境改善點廢棄物掩埋使用，租期由八十八年六月二十九日起至八十九年
    五月三十一日止。而於八十八年十月一日十三時三十分開始，擅自僱用不知情之
    乙○○及不詳姓名之成年男子，將非屬於建築廢棄物、離牧清運廢棄物及環境改
    善點廢棄物之一般髒亂垃圾共二車傾倒於上開農地上，且未加以掩埋，嗣經嘉義
    縣環境保護局會同朴子市公所及警察共同查獲。
二、案經嘉義縣警察局朴子分局報請臺灣嘉義地方法院檢察署檢察官偵查起訴。
    理  由
一、訊據被告丁○○對於右揭廢棄物清除許可證許可之內容及其於右揭時地傾倒垃圾
    等事實固坦承不諱，但矢口否認有何違反廢棄物清理法之犯行，辯稱其係因與布
    袋鎮公所訂契約誤以為可以在前揭地點放置廢棄物，始運去那裡，並不知違法云
    云。惟查：
（一）被告對於其未依右揭廢棄物清除許可證許可之地點清除垃圾而於右揭時地傾倒
      垃圾等事實坦承不諱，核與證人戊○○、乙○○、庚○○、黃泓儒、盧志明、
      甲○○、己○○、郭展宏等人於本院調查時證述情節相符，並有布袋鎮公所港
      後垃圾場地租約資料一份、現場照片十三張、扣押書一份附於警卷及嘉義縣政
      府廢棄物清除許可證一張附於本院卷可稽。
（二）布袋鎮公所固同意提供前開土地予「鴻猶工程行」作為建築廢棄物、離牧清運
      廢棄物、環境改善點廢棄物掩埋使用，惟並約定如因掩埋垃圾之類廢棄物而發
      生任何事故，由「鴻猶工程行」自行負責，此有前揭契約書可憑；再參酌布袋
      鎮公所課員兼清潔隊長即證人戊○○於本院調查時證稱：「：：：這一次我們
      未委託被告清除。」等語（見本院八十九年二月十八日訊問筆錄），足認該契
      約書尚難認係廢棄物清理法第二十二條所指之核備文件，更非許可證，故亦無
      從遽以該合約書而為有利被告之認定。復經本院提示前開許可證予嘉義縣政府
      環保局委託人員判斷，受託人即證人庚○○與甲○○於本院審理時均證稱：「
      期間沒有超過，地點有所不符，被告傾倒的垃圾沒有按照廢棄物清除許可證的
      地點。」等語（見八十九年三月八日審判筆錄），是被告將垃圾傾倒於前開許
      可證所准許地點以外之地方，堪以認定。且按不得因不知法律而免除刑事責任
      ，刑法第十六條定有明文，是被告所辯並不知違法云云，自不足採。
（三）綜上所述，被告所辯，無非事後圖卸刑責之詞，委無足取，被告犯行洵堪認定
      。
二、核被告所為，係犯廢棄物清理法第二十二條第二項第四款之未依廢棄物清除許可
    證內容清除廢棄物罪。查刑法上之連續犯，係指有數個獨立之犯罪行為，基於一
    個概括的犯意，反覆為之，而觸犯同一性質之數罪名者而言，如果該項犯罪，係
    由行為人以單一行為接續進行，縱令在犯罪完畢以前，其各個舉動，已與該罪之
    構成要件完全相符，但在行為人主觀上對於各個舉動，不過其犯罪行為之一部分
    者，當然成立一罪，不能以連續犯論（最高法院二十八年上字第三四二九號判例
    參照）；按被告將非屬於建築廢棄物、離牧清運廢棄物及環境改善點廢棄物之一
    般髒亂垃圾共二車傾倒於上開農地上，乃以單一行為接續進行，其各個舉動，僅
    係犯罪行為之一部分，為接續犯，附此敘明。又查被告清除廢棄物並未收取任何
    費用，業據證人丙○○證述在卷（見本院八十九年二月十八日訊問筆錄），又未
    造成環境如何損害，情節要屬輕微。爰審酌被告犯罪之動機、目的、手段及其品
    性、生活狀況、智識程度、犯罪所生之損害，及犯罪後態度等一切情狀，量處如
    主文所示之刑，以資懲儆。再查被告前未曾受有期徒刑以上刑之宣告，有嘉義地
    方法院檢察署刑案資料查註記錄表及台灣高等法院被告全國前案記錄表在卷可憑
    ，其因一時失慮，偶罹刑典，經此偵審程序教訓後，當知警惕而無再犯之虞，本
    院因認暫不執行其刑為適當，爰併予宣告緩刑三年，以啟自新。
三、據上論斷，應依刑事訴訟法第二百九十九條第一項前段，廢棄物清理法第二十二
    條第二項第四款，刑法第十一條前段、第七十四條第一款，判決如主文。
本案經檢察官廖家陽到庭執行職務。
中      華      民      國  八十九    年      三      月    二十二    日
                                臺灣嘉義地方法院刑事第一庭
                                    法  官    陳    卿    和
右正本證明與原本無異。
如不服本判決，應於判決送達後十日內向本院提出上訴狀( 應附繕本 )。
中      華      民      國    八十九    年      三      月    二十二    日
                                    書記官    何    杉    禧
附錄本案論罪科刑法條：
廢棄物清理法第二十二條第二項：有左列情形之一者，處一年以上五年以下有期徒刑
                              ，得併科一百萬元以下罰金：
                      第四款：未依第二十條規定領有廢棄物清除、處理許可證或
                              核備文件，從事廢棄物貯存、清除、處理，或未依
                              廢棄物清除、處理許可證或核備文件內容貯存、清
                              除、處理廢棄物者。


司法院資訊處製作；財團法人民間司法改革基金會備份。
